【裁判字號】    95,台上,109
【裁判日期】    950106
【裁判案由】    違反電業法
【裁判全文】
最高法院刑事判決              九十五年度台上字第一０九號
    上  訴  人  甲○○
                        4號
    選任辯護人  蘇吉雄律師
                陳雅娟律師
上列上訴人因違反電業法案件，不服台灣高等法院高雄分院中華
民國九十二年五月二十日第二審判決（九十一年度上訴字第一九
四七號；起訴案號：台灣高雄地方法院檢察署九十年度偵字第三
八０六號），提起上訴，本院判決如下：
    主  文
上訴駁回。
    理  由
按刑事訴訟法第三百七十七條規定：上訴於第三審法院，非以判
決違背法令為理由，不得為之。是提起第三審上訴，應以原判決
違背法令為理由，係屬法定要件；如上訴理由狀並未依據卷內訴
訟資料具體指摘原判決不適用何種法則或如何適用不當，或所指
摘原判決違法情事，顯與法律規定得為第三審上訴理由之違法情
形不相適合時，均應認其上訴為違背法律上之程式，予以駁回。
本件原判決認定上訴人甲○○有原判決事實欄所載之犯行，因而
維持第一審依牽連犯關係，從一重論處上訴人損壞公務員職務上
委託第三人掌管之文書罪刑之判決，駁回上訴人在第二審之上訴
，已敘述其所憑之證據及認定之理由。對於上訴人否認犯行，辯
稱：集立便利商店非伊經營，實際上由伊前妻吳金萍負責，亦非
由伊盤讓給洪啟文，係由吳金萍讓渡予洪雪娥，伊不知電度表被
改造云云，為畏罪卸責之詞，不足採取，已依憑卷證資料，詳加
指駁。並說明證人王麗紅於原審證稱吳金萍委請伊記帳，亦不能
否認集利便利商店為上訴人所經營；至證人洪嘉莉（原名洪雪娥
）於原審稱由吳金萍受讓商店之說，顯係迴護之詞，及證人楊陳
鴛子於第一審所為界揚超商由伊經營，租屋之事都是吳金萍與房
東接洽云云，均不可採。所為合法之事實認定及理由之說明，俱
有卷內證據資料足憑，從形式上觀察，原判決並無不載理由、證
據調查未盡或證據上理由矛盾等違法之情形存在。上訴意旨略以
：(一)門牌編號高雄市○○區○○街七十七之一號一樓店面（及夾
層）房屋，早於民國八十六年十月間已出租群英機電工程有限公
司（以下簡稱群英公司）使用，有偵查卷附台電公司八十六年十
月至十二月、八十八年二月至六月之電費通知及收據聯可稽。姑
不論王德雄證稱該屋出租予上訴人使用前並未出租云云，已與事
實不符。上揭電費通知顯示，群英公司於該段期間內之電費僅新
台幣（下同）一、二百餘元，多則僅有一千二百元，低於一般住
家用電之電費，顯與一般常情有違。而群英公司係經營專業機電
工程業務之公司，理應多有專業機電人員，該公司所屬人員改造
台電公司電度表之可能性，甚高於上訴人。原判決就此有利於上
訴人之證據，何以不足為有利上訴人之認定，未為翔實說明，又
未依職權調查俾發見真實，自有不載理由及應於審判期日調查之
證據而未予調查之違法。(二)原判決援用台電公司八十六年十月至
十二月、八十八年二月至六月期間電費通知及收據，為不利上訴
人認定之基礎。惟原判決事實欄認定上訴人於八十八年十月申請
租用電度表，則八十六年十月至十二月、八十八年二月至六月期
間之用電數，與上訴人竊電行為，有何關聯性？且該電費通知及
收據聯顯示用電客戶為群英公司，並非集立便利超商，此項證據
資料記載之內容顯與原判決認定之事實及理由不相適合。又原判
決援引證人王勝雄之證詞為認定事實之基礎，然遍查全卷，並無
王勝雄其人。均有證據上理由矛盾之違法。(三)原判決依憑證人盧
清泉於警詢及偵查中有關一般超商之用電數每二個月為二萬至三
萬度之證詞，認定上訴人有竊電之犯行。惟盧清泉從未提出任何
憑證或資料佐證其證詞之真實性，原審亦未依職權命盧清泉提供
相關資料或為調查，遽採盧清泉之證詞為事實認定之基礎，原判
決亦有證據調查未盡之違法。(四)卷附台灣高雄地方法院八十九年
度易字第二六四六號刑事判決以吳金萍係位於上揭房屋之便利超
商之實際負責人，僱用陳宗偉、黃鴻偉及陳秀祺在該超商內擺設
電動賭博機具，供不特定賭客賭博，而判處罪刑。該判決亦認定
吳金萍為便利商店之實際負責人，原審未依職權傳喚吳金萍、陳
宗偉、黃鴻偉及陳秀祺，以釐清該便利商店之實際負責人為何，
率行認定上訴人為該便利商店實際負責人，並推認上訴人有竊電
之犯行，亦有應於審判期日調查之證據而未予調查之違誤云云。
經查：取捨證據及認定事實，乃事實審法院職權之行使，其對證
據證明力所為之判斷，苟係基於吾人日常生活之經驗，而未違背
客觀上應認為確實之定則，並已敘述其何以為此一判斷之理由者
，即不能指為違法。原判決依憑證人即台電公司高雄營業處用電
稽查員盧清泉於警詢及偵查中之證詞，認定上訴人有原判決所載
之犯行。已於審判期日提示盧清泉之證述並向上訴人告以要旨，
上訴人僅答稱：「電度表被改的過程我不知道」，並未就盧清泉
關於一般超商用電數之證詞為任何爭執。原判決採納盧清泉之證
詞認定上訴人犯罪，乃取捨證據與自由判斷證據證明力之職權行
使。上訴意旨(三)指摘原判決有證據調查未盡之違法，自非上訴第
三審之適法理由。次查：刑事訴訟法所稱依法應於審判期日調查
之證據，係指與待證事實有重要關係，在客觀上顯有調查必要性
之證據而言，故其範圍並非漫無限制，必其證據與判斷待證事實
之有無，具有關聯性，得據以推翻原判決所確認之事實，而為不
同之認定，若僅係枝節性問題，或所證明之事項已臻明瞭，自均
欠缺其調查之必要性，未為無益之調查，或未為不必要之說明，
皆無違法之可言。原判決事實欄已明確記載上訴人開設集立便利
商店，以劉學燕為該商店之營利事業登記負責人，並於八十八年
十月一日以劉學燕名義向台電公司申請租用電度表。且卷附台電
公司變更用電（增設）登記單記載裝設電錶號碼0000000
0，送電日期八十八年十月一日（警局卷第二二頁）。證人盧清
泉於偵查中亦證稱「八十八年十月一日有向我公司申請增設用電
，換三向電度表（大電度表）」等語（偵字第三八０六號卷第三
六頁）。則群英公司於承租期間之用電情形，與本件遭損壞之電
錶即屬無涉。原審未就是否遭群英公司人員損壞一節為無益之調
查，判決理由內亦未為無謂之說明，自無應於審判期日調查之證
據而未予調查或理由不備之違法。至上訴人前配偶吳金萍固另案
經台灣高雄地方法院認定為集立便利商店之實際負責人，及在該
商店從事常業賭博犯行，以該院八十九年度易字第二六四六號刑
事判決判處罪刑。然原判決認定上訴人開設集立便利商店，以劉
學燕為登記負責人，已於判決理由一(三)(四)(五)(六)詳為論述說明。吳
金萍是否與上訴人均為集立便利商店之實際負責人？是否自行在
上訴人開設之集立便利商店內從事常業賭博犯行？俱與上訴人於
實際經營該商店期間，實施原判決所認定之犯行之間，並無必然
之關聯。原審未依職權傳喚吳金萍、陳宗偉、黃鴻偉及陳秀祺，
亦難認有證據調查未盡之違法情形。上訴意旨(一)(四)徒以自己之說
詞，漫指原判決理由不備、應於審判期日調查之證據而未予調查
，自不得據為上訴第三審之合法理由。末查：卷附台電公司八十
六年十至十二月期間之電費通知及收據聯，用電戶為群英公司，
與集立便利商店無涉。又原判決理由一(二)記載集立便利商店雖由
上訴人之弟楊培俊出面向王勝雄承租，上訴人嗣於八十九年六月
二十日將該商店頂讓予洪啟文，由洪啟文於八十九年九月二十日
與王勝雄簽訂租賃契約等情，除據上訴人陳明外，核與證人洪啟
文及王勝雄證述情形相符云云。依該部分論述內容，有關「王勝
雄」顯係「王德雄」之誤繕，而稽之全卷，並無王勝雄其人之存
在，是該明顯之錯誤，與判決本旨並不生影響。原判決引用與認
定上訴人於八十八年十月間某日損壞電度表並竊取電氣等犯行無
關之台電公司八十六年十至十二月期間之電費通知及收據聯，及
於理由內將王德雄誤繕為王勝雄，固欠允當，然均無從動搖原判
決就犯罪事實之認定，即於判決顯無影響，依刑事訴訟法第三百
八十條之規定，仍與得為第三審上訴理由之違法情形，不相適合
。至其餘上訴意旨所執各詞，原判決或已在理由中論斷綦詳，並
無上訴意旨所指之違法情形；或係以自己主觀之說詞，就原審採
證認事之職權行使，重為單純之事實上爭辯，殊非適法之第三審
上訴理由。衡以上述之說明，應認本件上訴違背法律上之程式，
予以駁回。
據上論結，應依刑事訴訟法第三百九十五條前段，判決如主文。
中    華    民    國  九十五  年    一    月    六    日
                      最高法院刑事第十庭
                          審判長法官  洪  清  江
                                法官  石  木  欽
                                法官  李  伯  道
                                法官  林  勤  純
                                法官  陳  晴  教
      本件正本證明與原本無異
                                      書  記  官
中    華    民    國  九十五  年    一    月   十三   日
                                                      Ｅ


司法院資訊處製作；財團法人民間司法改革基金會備份。
